【裁判字號】    90,簡上,56
【裁判日期】    900711
【裁判案由】    給付票款
【裁判全文】
臺灣士林地方法院民事判決  九十年度簡上字第五六號
    上  訴  人  乙○○
    被  上訴人  第一商業銀行股份有限公司
    法定代理人  甲○○
    訴訟代理人  丙○○
右當事人間給付票款事件，上訴人對於本院士林簡易庭九十年二月二十一日八十九年
度士簡字第一五六四號第一審判決不服，提起上訴，本院判決如左：
    主      文
上訴駁回。
第二審訴訟費用由上訴人負擔。
    事實及理由
一、被上訴人主張：被上訴人所持有由上訴人簽發如附表所示之支票四紙，係於訴外
    人尚侑有限公司向被上訴人辦理信用借款時，持交被上訴人作為清償借款所用，
    詎屆期提示均不獲兌現。而尚侑有限公司持交系爭支票時，已在票據明細表上簽
    章聲明：該等票據係由借款人提供用以償還借款人現在及將來之票據、借款、貼
    現及其他一切債務，且該等票據確係借款人基於商品之銷售、出租或提供服務等
    合法交易行為所取得，票據發票人亦均經借款人徵信調查確其債信良好等語；此
    再參諸銀行法係以國內外商品交易或勞務提供而產生之匯票或本票，始可供作擔
    保授信之擔保品等相關規定內容，足見系爭支票係供清償之用，並非擔保品；且
    被上訴人取得系爭票據並無惡意或重大過失，自得享有票據上之權利，上訴人應
    負發票人之責任；爰依票據之法律關係，請求上訴人給付新台幣（下同）三十萬
    四千元及如附表所示之利息等語，並聲明：駁回上訴人之上訴。
二、上訴人則以：如附表所示之系爭支票四紙係上訴人借予尚侑有限公司實際經營者
    陳昀靖，上訴人當時係尚侑有限公司之員工，並不知公司借取該等支票何用，上
    訴人並未自被上訴人處取得任何金錢。依系爭支票所載「備償專戶（借款戶）」
    之文字，足見系爭支票係尚侑有限公司持向被上訴人融資借款之擔保品，則被上
    訴人基於銀行放款程序之審核義務，應審查尚侑有限公司是否符合貸放條件及其
    所提供之擔保品是否具備清償可能性或自償性，否則被上訴人取得系爭支票即具
    有票據法第十四條第一項所規定之重大過失，而不得享有票據上之權利。然被上
    訴人於取得系爭支票時，並未審查尚侑有限公司資本額僅一百萬元，卻已取得其
    他金融機構至少七百五十萬元之高額融資貸款之事實，亦未要求借款人尚侑有限
    公司提供統一發票等等憑證以查證系爭支票是否尚侑有限公司因交易行為而取得
    者，即違法貸款予尚侑有限公司，其取得系爭支票顯有重大過失。系爭支票雖為
    上訴人所簽發，然票據法第十四條第一項係取決於執票人是否有惡意或重大過失
    ，與發票人簽發票據是否符合文義性無關；被上訴人取得系爭支票既有重大過失
    ，自不得享有票據上之權利云云；並聲明：（一）廢棄原判決；（二）駁回被上
    訴人在第一審之訴及假執行之聲請；（三）如受不利之判決，願供擔保請准宣告
    免為假執行。
三、經查：系爭支票四紙係由上訴人親自簽發、持借予訴外人尚侑有限公司實際經營
    者陳昀靖，再由尚侑有限公司背書後持往被上訴人處辦理授信貸款，嗣經被上訴
    人屆期提示，均不獲兌現等情，業據上訴人自認，且有系爭支票正、反面及退票
    理由單影本、第一商業銀行票據明細表影本、票據處理紀錄表影本各乙份附卷可
    稽。
四、次按：票據法第十四條第一項所謂以惡意或重大過失取得票據者，係指明知或可
    得而知轉讓票據之人，就該票據無權處分而仍予取得者而言（最高法院五十二年
    度台上字第一九八七號判例、最高法院六十七年台上字第一八六二號判例參照）
    。查本件系爭支票確係由上訴人簽發借予尚侑有限公司實際負責人使用，再由尚
    侑有限公司背書轉讓予被上訴人取得乙節，已如前述，足見尚侑有限公司並非無
    權處分系爭支票無疑，則被上訴人取得系爭支票，原無票據法第十四條第一項之
    惡意或重大過失可言。且查：被上訴人在收取系爭支票時，已由尚侑有限公司於
    票據明細表上簽註：「下開票據，由借款人提供貴行收執，用以償還借款人現在
    及將來之票據、借款、貼現及其他一切債務」等語明確，有第一商業銀行票據明
    細表影本乙份可據；此與系爭支票反面所為「備償借款戶」註記之語意，並無違
    背；則被上訴人主張：系爭支票係借款人即尚侑有限公司持以清償借款所用，並
    非擔保品等語，應堪採取；被上訴人取得之系爭支票既為尚侑有限公司清償借款
    所用之支付工具，則縱被上訴人有未確實審核借款人融資資格或系爭支票債信狀
    況、以致日後有未能受償兌付之情事，其風險自應由被上訴人負擔，亦難認被上
    訴人取得系爭支票，有何惡意或違背注意義務而具有重大過失。是上訴人抗辯：
    被上訴人收取系爭支票係作放款之擔保品，且係違反審核放款條件而取得者，應
    具有重大過失云云，自不足採。再查：上訴人雖另抗辯：向被上訴人借款者為尚
    侑有限公司，伊未取得任何金錢云云；惟按：在票據上簽名者，依票上所載文義
    負責；除執票人取得票據係出於惡意者外，票據債務人不得以自己與發票人或執
    票人之前手所存抗辯之事由對抗執票人，此於票據法第五條、第十三條定有明文
    。查上訴人既未能就被上訴人取得系爭支票為惡意者舉證以實其說，自不得以其
    與尚侑有限公司間所存抗辯事由對抗被上訴人，被上訴人主張，堪信為真實。從
    而，被上訴人依票據法律關係，請求上訴人給付三十萬四千元及如附表所示之利
    息，為有理由。原審判命上訴人給付上開金額及利息，並依職權宣告假執行，於
    法並無不合。上訴意旨指摘原判決不當，求予廢棄改判，為無理由；且本件上訴
    利益未逾民事訴訟法第四百六十六條第一項所定之額數，依同法第四百三十六條
    之二之規定，已不得上訴第三審，是上訴人所為願供擔保請准宣告免為假執行之
    聲請，亦無必要。其上訴應予駁回。
六、據上論結，本件上訴為無理由，依民事訴訟法第四百三十六條之一第三項、第四
    百四十九條第一項、第七十八條、判決如主文。
中      華      民      國    九十    年      七      月       十一     日
                                    臺灣士林地方法院民事第三庭
~B審判長法官  洪英花
~B法      官  張國勳
~B法      官  李瑜娟
右為正本係照原本作成。
本判決不得上訴。
中      華      民      國    九十    年      七      月       十六     日
~B法院書記官  夏珍珍


司法院資訊處製作；財團法人民間司法改革基金會備份。
